臺灣桃園地方法院刑事判決
111年度原交簡上字第25號
上  訴  人  臺灣桃園地方檢察署檢察官
被      告  林昕昱



指定辯護人  本院公設辯護人王暐凱   
上列上訴人因被告公共危險案件，不服本院中華民國111年5月30
日111年度審原交簡字第9號第一審簡易判決（起訴書案號：110
年度偵字第36016號），提起上訴，本院管轄之第二審合議庭判
決如下：
    主      文
上訴駁回。
    事實及理由
一、本案經本院審理結果，認原審以被告林昕昱所為係犯修正前
    刑法第185條之3第1項第1款之公共危險罪，事證明確，逕以
    簡易判決判處被告有期徒刑6月，併科罰金新臺幣3萬元，並
    諭知有期徒刑如易科罰金，罰金如易服勞役之折算標準為均
    以新臺幣（下同）1千元折算1日，核其認事用法，俱無違誤
    ，量刑亦甚允洽，應予維持，除證據能力部分補充如下：「
    本判決以下援引作為認定犯罪事實之供述及非供述證據，業
    經檢察官、被告及辯護人於本院準備程序表示同意有證據能
    力（見本院111年度原交簡上字第25號卷〈下稱本院原交簡上
    字卷〉第47頁），本院審酌該等證據作成時並無違法取證或
    證據力明顯偏低之情形，依刑事訴訟法第159條之5及第158
    條之4規定，認以資為證據核無不當，揆諸前開說明，該等
    證據均有證據能力。」外，並引用第一審刑事簡易判決書記
    載之事實、證據及理由（如附件）。
二、檢察官上訴意旨略以：檢察官既已於犯罪事實及所犯法條欄
    內具體指出被告構成累犯之事實及應加重其刑之理由，復於
    起訴時已提出被告提示簡表、刑案資料查註紀錄表、矯正簡
    表，將之與卷附臺灣高等法院被告前案紀錄表相互比對，已
    足作為認定被告構成累犯及應加重其刑之證明方法，原判決
    無視檢察官已有所主張並提出證明，逕認檢察官未盡舉證責
    任，顯非妥適，爰依刑事訴訟法第344條第1項、第455條之1
    第1項提起上訴，請撤銷原判決，另論以累犯並加重其刑等
    語。
三、按被告構成累犯之事實及應加重其刑之事項，均應由檢察官
    主張並具體指出證明之方法後，經法院踐行調查、辯論程序
    ，方得作為論以累犯及是否加重其刑之裁判基礎（最高法院
    110年度台上大字第5660號裁定意旨參照）。又累犯事實之
    有無，雖與被告是否有罪無關，然係攸關刑罰加重且對被告
    不利之事項，為刑之應否為類型性之加重事實，就被告而言
    ，與有罪、無罪之問題有其相同之重要性（包括遴選至外役
    監受刑、行刑累進處遇、假釋條件等之考量），自應由檢察
    官負主張及實質舉證責任。且被告之「累犯事實」，係對被
    告不利之事項，且基於刑法特別預防之刑事政策，此係被告
    個人加重刑罰之前提事實，單純為被告特別惡性之評價，與
    實體公平正義之維護並無直接與密切關聯，尚非法院應依職
    權調查之範圍，自應由檢察官負主張及指出證明方法之實質
    舉證責任。至被告有無累犯之事實，陷於真偽不明，法院未
    為補充性調查，因而未認定被告構成累犯之情形，係檢察官
    承擔舉證不足之訴訟結果責任使然，符合實質舉證責任中舉
    證不足之危險負擔原理，法院並無調查職責未盡可言。再所
    謂檢察官應就被告構成累犯事實「具體指出證明方法」，係
    指檢察官應於法院調查證據時，提出足以證明被告構成累犯
    事實之前案徒刑執行完畢資料，例如前案確定判決、執行指
    揮書、執行函文、執行完畢（含入監執行或易科罰金或易服
    社會勞動執行完畢、數罪係接續執行或合併執行、有無被撤
    銷假釋情形）文件等相關執行資料，始足當之。且檢察官應
    於科刑證據資料調查階段就被告之特別惡性及對刑罰反應力
    薄弱等各節，例如具體指出被告所犯前後數罪間，關於前案
    之性質（故意或過失）、前案徒刑之執行完畢情形（有無入
    監執行完畢、在監行狀及入監執行成效為何、是否易科罰金
    或易服社會勞動〈即易刑執行〉、易刑執行成效為何）、再犯
    之原因、兩罪間之差異（是否同一罪質、重罪或輕罪）、主
    觀犯意所顯現之惡性及其反社會性等各項情狀，俾法院綜合
    判斷個別被告有無因加重本刑致生所受刑罰超過其所應負擔
    罪責之情形，裁量是否加重其刑，以符合正當法律程序及罪
    刑相當原則之要求。至一般附隨在卷宗內之被告前案紀錄表
    ，係司法機關相關人員依憑原始資料所輸入之前案紀錄，僅
    提供法官便於瞭解本案與他案是否構成同一性或單一性之關
    聯、被告有無在監在押情狀等情事之用，並非被告前案徒刑
    執行完畢之原始資料或其影本，是檢察官單純空泛提出被告
    前案紀錄表，尚難認已具體指出證明方法而謂盡其實質舉證
    責任。檢察官若未主張或具體指出證明方法，法院因而未論
    以累犯或依累犯規定加重其刑，基於累犯資料本來即可以在
    刑法第57條第5款「犯罪行為人之品行」中予以負面評價，
    自仍得就被告可能構成累犯之前科、素行資料，列為刑法第
    57條第5款所定「犯罪行為人之品行」之審酌事項。於此情
    形，該可能構成累犯之前科、素行資料既已列為量刑審酌事
    由，對被告所應負擔之罪責予以充分評價，依重複評價禁止
    之精神，自無許檢察官事後循上訴程序，以該業經列為量刑
    審酌之事由應改論以累犯並加重其刑為由，指摘原判決未依
    累犯規定加重其刑違法或不當（最高法院110年度台上大字
    第5660號裁定理由參照）。查原判決以「本案準備程序時檢
    察官並未就被告構成累犯之事實及應加重其刑之事項具體指
    出證明之方法，又本案業已改行簡易判決處刑，就被告是否
    構成累犯及應否加重其刑等事項，遍查卷內僅有臺灣高等法
    院被告前案紀錄表，參諸上開裁定意旨，基於我國刑事審判
    程序採取改良式當事人進行主義之精神，以及刑事訴訟法第
    163條第2項規定法院應依職權調查之事項，依目的性限縮解
    釋，應以利益於被告之事項為限。準此，本院自無從僅憑卷
    附之臺灣高等法院被告前案紀錄表，逕依職權認定被告於本
    案構成累犯。」等情，核與上揭大法庭裁定意旨無違，並無
    適用法則不當之違法，應予維持。
四、至上訴意旨以㈠卷附之刑案資料查註紀錄表、矯正簡表、被
    告提示簡表、臺灣高等法院被告前案紀錄表，係司法機關公
    務員依照相關判決、執行指揮書、執行函文、執行完畢文件
    等資料所輸入製作而成，屬刑事訴訟法第159條之4第1款所
    稱「公務員職務上製作之紀錄文書」，具有證據能力，亦為
    長久以來法院實務所廣泛採用以認定被告是否構成累犯之依
    據。若摒棄實務上訴採原則上無爭議之前案紀錄表，再要求
    檢察官就成立累犯之事實負舉證之責及提出與被告前執行案
    件之相關執行資料，無異就徒增訴訟上不必要之事項，治絲
    益棼之結果，反有礙於訴訟經濟之要求。㈡法院組織法第51
    條之10所稱「拘束力」，係指提案庭就提交案件，應以大法
    庭裁定所表示之法律見解為基礎，為本案終局裁判。但大法
    庭裁定內之旁論無拘束提案庭之拘束力，最高法院辦理大法
    庭案件應行注意事項第48點亦訂有明文。依上揭規定，大法
    庭裁定性質屬於中間裁定，其拘束力僅針對「提案庭提交之
    案件」，不及於其他訴訟案件，此因大法庭為本案上訴三審
    程序之一部分，大法庭裁定係基於審判權之作用，在案件當
    事人參與下，針對具體個案，在具體個案事實之連結下所表
    示之法律見解，亦僅對於該案件以及當事人發生個案效力，
    而不具通案效力，此為大法庭制度基於司法權作用所使然，
    核與過往以判例選編、決議方式，由最高法院在具體個案之
    外以司法行政作用表示法律見解，且具有法規範般之通案拘
    束力，存有本質上之差異等語。然查：　　
　㈠大法庭制度是透過對於個案的拘束力以及歧異見解的提案義
    務，構建成縱向以及橫向的拘束效力，達成統一法律見解的
    目的。大法庭就提案之法律爭議作成之裁定，明定對提案庭
    提交之案件有拘束力，提案庭必須依照大法庭裁定之法律見
    解作出該案的終局判決（法院組織法第51條之10）。這個規
    定為「大法庭制度」運作之關鍵核心，由於法律規範提案庭
    有遵守大法庭裁定之義務，而非僅是辦案的參考，法官依法
    審判的結果，該提交案件的裁判結果即受大法庭裁定所拘束
    。雖依上揭規定，大法庭裁定的拘束力，僅針對「提案庭提
    交之案件」，不及於其他訴訟案件，畢竟大法庭為本案上訴
    三審程序的一部分，大法庭裁定係基於審判權之作用，在案
    件當事人參與下，針對具體個案，在具體個案事實之連結下
    所表示之法律見解，也只（對該案件及當事人）發生個案效
    力，而沒有通案效力，這也是大法庭制度基於司法權的作用
    使然。核與判例選編、決議是最高法院在具體個案之外，以
    司法行政作用表示法律見解，且具有法規範般之通案之拘束
    力，有本質的不同。惟依法院組織法第51條之2第1項「法定
    提案義務」，提案庭依據大法庭裁定之法律見解作出確定之
    終局裁判，成為最高法院之「先前裁判」，各審判庭對於受
    理之案件，除非擬對於採取大法庭裁定見解之先前裁判表示
    不同之法律見解，再次開啟徵詢、向大法庭提案等程序，否
    則應採取與先前裁判相同之見解，此項機制確保了最高法院
    各庭之間（橫向）法律見解之一致性。透過審級制度，下級
    審法院對於該項統一之法律見解，亦應遵循，由此達成縱向
    法律見解之統一。是以提案庭依據大法庭裁定之法律見解作
    出確定之終局裁判，成為最高法院之「先前裁判」，各級法
    院亦應既應遵循。上訴意旨謂大法庭裁定性質屬於中間裁定
    ，不及於其他訴訟案件，而不具通案效力，本院毋庸遵循云
    云，殊非確論。
　㈡被告前案確定判決、執行指揮書、執行函文、執行完畢（含
    入監執行或易科罰金或易服社會勞動執行完畢、數罪係接續
    執行或合併執行、有無被撤銷假釋情形）文件等相關執行資
    料，係在檢察機關辦理被告執行案件所應備之文件，為檢察
    官所得掌握，已無向法院聲請調取之必要，故檢察官應主動
    提出該等證明文件，以證明被告累犯之事實，當屬檢察官之
    職責，並無過分要求或徒增訴訟上不必要之事項，無礙於訴
    訟經濟之要求，是上訴意旨所指，難謂有理。
　㈢又上揭大法庭裁定理由業已指出被告前案確定判決、執行指
    揮書、執行函文、執行完畢（含入監執行或易科罰金或易服
    社會勞動執行完畢、數罪係接續執行或合併執行、有無被撤
    銷假釋情形）文件等相關執行資料，係用以證明被告累犯之
    核心事項，非屬與提案裁定爭點無關之「旁論」、「附論」
    ，要與非裁判基礎所據之法律問題者，迥然有別，是上訴意
    旨謂上開大法庭裁定理由中之舉例說明，並未涉及案件之關
    鍵事實及法律爭議，充其量僅屬裁定內之旁論，依照前揭大
    法庭案件應行注意事項第48點所示內容，甚至無拘束提案庭
    之拘束力，而謂本院不受其拘束云云，應無可採。
五、綜上所述，原審認事用法既無違誤，量刑亦屬妥適，檢察官
    上訴意旨，指摘原審判就累犯部分依據上揭大法庭裁定所為
    之認定，係適用法則不當為由，請求撤銷原判決，為無理由
    ，應予駁回。
據上論斷，應依刑事訴訟法第455條之1第1項、第3項、第368條
，判決如主文。
本案經檢察官楊挺宏提起公訴，檢察官李孟亭到庭執行職務。
中　　華　　民　　國　　111 　年　　11　　月　　21　　日
                  刑事第十四庭審判長法  官  江德民
                                    法  官  廖奕淳
                                    法　官　吳天明
上正本證明與原本無異。
本件不得上訴。
                                    書記官  高慈徽
中　　華　　民　　國　　111 　年　　11 　　月　　21 　日

【附  件】
臺灣桃園地方法院刑事簡易判決
111年度審原交簡字第9號
公　訴　人　臺灣桃園地方檢察署檢察官
被　　　告　林昕昱　女　(民國00年00月00日生)
　　　　　　　　　　身分證統一編號：Z000000000號
　　　　　　　　　　住○○市○○區○○街00巷0○0號
指定辯護人  本院公設辯護人彭詩雯  　
上列被告因公共危險案件，經檢察官提起公訴（110年度偵字第3
6016號），因被告自白犯罪，本院認為宜以簡易判決處刑，爰不
經通常審判程序，逕以簡易判決處刑如下：
    主      文
林昕昱駕駛動力交通工具而有吐氣所含酒精濃度達每公升零點二
五毫克以上情形，處有期徒刑陸月，併科罰金新臺幣參萬元，有
期徒刑如易科罰金，罰金如易服勞役，均以新臺幣壹仟元折算壹
日。
    事實及理由
一、本件犯罪事實及證據，均引用檢察官起訴書所載（如附件）
    。
二、新舊法比較：
　　被告行為後，刑法第185條之3第1項規定業於民國111年1月2
    8日修正公布，並於同年月30日生效施行，此次修正並無更
    動本項各款規定，而就法定刑部分，修正前係規定「2年以
    下有期徒刑，得併科20萬元以下罰金」，修正後則規定為「
    3年以下有期徒刑，得併科30萬元以下罰金」。是比較新舊
    法之結果，修正後規定之法定刑既經提高，對被告並非有利
    ，依刑法第2條第1項前段規定，自應適用被告行為時即修正
    前刑法第185條之3第1項第1款之規定處斷。
三、論罪科刑：
（一）核被告所為，係犯修正前刑法第185條之3第1項第1款之駕
      駛動力交通工具而有吐氣所含酒精濃度達每公升零點25毫
      克以上罪。
（二）依照司法院釋字第775號解釋意旨及刑事訴訟法第161條第
      1項規定，被告構成累犯之事實及應加重其刑之事項，均
      應由檢察官主張並具體指出證明之方法後，經法院踐行調
      查、辯論程序，方得作為論以累犯及是否加重其刑之裁判
      基礎；至卷附之被告前案紀錄表，係司法機關相關人員依
      憑原始資料所輸入之前案紀錄，僅提供法官便於瞭解本案
      與他案是否構成同一性或單一性之關聯、被告有無在監在
      押情狀等情事之用，並非被告前案徒刑執行完畢之原始資
      料或其影本，若檢察官單純空泛提出被告前案紀錄表，尚
      難認就被告構成累犯事實已具體指出證明方法。又法院依
      簡易程序逕以簡易判決處刑者，因無檢察官參與，倘檢察
      官就被告構成累犯之事實及應加重其刑之事項，未為主張
      或具體指出證明方法，法院得依前開說明，視個案情節斟
      酌取捨（最高法院110年度台上大字第5660號裁定意旨參
      照）。查本案準備程序時檢察官並未就被告構成累犯之事
      實及應加重其刑之事項具體指出證明之方法，又本案業已
      改行簡易判決處刑，就被告是否構成累犯及應否加重其刑
      等事項，遍查卷內僅有臺灣高等法院被告前案紀錄表，參
      諸上開裁定意旨，基於我國刑事審判程序採取改良式當事
      人進行主義之精神，以及刑事訴訟法第163條第2項規定法
      院應依職權調查之事項，依目的性限縮解釋，應以利益於
      被告之事項為限。準此，本院自無從僅憑卷附之臺灣高等
      法院被告前案紀錄表，逕依職權認定被告於本案構成累犯
      ，併此敘明。
（三）爰以行為人之責任為基礎，審酌被告前於109年間即有公
      共危險案件，經法院論罪科刑及執行完畢紀錄，且前已有
      7次酒後駕車犯公共危險罪之情形，此亦有臺灣高等法院
      被告前案紀錄表1份附卷可參，詎猶不知悔改，本次仍執
      意於飲酒後駕駛動力交通工具行駛於道路，危及公眾交通
      安全，枉顧其他用路人之生命、財產安全，為警查獲時之
      吐氣所含酒精濃度為每公升0.41毫克，殊屬不該，惟念其
      犯後坦認犯行，態度尚可，兼衡其犯罪之動機、目的、手
      段、智識程度、生活狀況及素行等一切情狀，量處如主文
      所示之刑，並就有期徒刑諭知易科罰金之折算標準，就罰
      金諭知易服勞役之折算標準，以示懲儆。
四、據上論斷，依刑事訴訟法第449條第1項、第3項、第454條第
    2項，逕以簡易判決處刑如主文。
五、如不服本簡易判決，應自本簡易判決送達之日起20日內，以
    書狀敘述理由，向本院合議庭提出上訴狀（須附繕本）。
中　　華　　民　　國　　111 　年　　5 　　月　　30　　日
                  刑事審查庭    法  官  陳俐文
以上正本證明與原本無異。
如不服本判決，應於判決送達後20日內向本院提出上訴狀（應附
繕本）。
　　　　　　　　　　　　　　　  書記官　陳俐蓉　　　　　
中　　華　　民　　國　　111 　年　　5 　　月　　30　　日
所犯法條：
中華民國刑法第185條之3
駕駛動力交通工具而有下列情形之一者，處 2 年以下有期徒刑
，得併科 20 萬元以下罰金：
一、吐氣所含酒精濃度達每公升零點二五毫克或血液中酒精濃度
    達百分之零點零五以上。
二、有前款以外之其他情事足認服用酒類或其他相類之物，致不
    能安全駕駛。
三、服用毒品、麻醉藥品或其他相類之物，致不能安全駕駛。
因而致人於死者，處 3 年以上 10 年以下有期徒刑；致重傷者
，處 1 年以上 7 年以下有期徒刑。
曾犯本條或陸海空軍刑法第 54 條之罪，經有罪判決確定或經緩
起訴處分確定，於五年內再犯第 1 項之罪因而致人於死者，處
無期徒刑或 5 年以上有期徒刑；致重傷者，處 3 年以上 10 年
以下有期徒刑。
附件：
臺灣桃園地方檢察署檢察官起訴書
                                    110年度偵字第36016號
　　被　　　告　林昕昱　女　49歲（民國00年00月00日生）
　　　　　　　　　　　　住○○市○○區○○街00巷0○0號
　　　　　　　　　　　　國民身分證統一編號：Z000000000號
上列被告因公共危險案件，業經偵查終結，認應提起公訴，茲將
犯罪事實及證據並所犯法條分敘如下：
　　　　犯罪事實
一、林昕昱前因公共危險案件，經臺灣桃園地方法院以109年度
    桃原交簡字第368號判決處有期徒刑6月確定，於民國109年9
    月3日因易科罰金執行完畢。詎仍不知悔改，自110年9月1日
    下午4時許起至同日下午5時許止，在桃園市八德區大千公園
    內飲用300CC裝啤酒2罐，明知飲酒後不得駕駛動力交通工具
    ，仍基於酒後駕駛動力交通工具之犯意，於同日下午5時10
    分許，自該處騎乘車牌號碼000-0000號普通重型機車離去，
    嗣於同日下午5時55分許，行經同市區忠勇街與永福街口，
    因行車不穩為警攔檢盤查，並測得吐氣所含酒精濃度達每公
    升0.41毫克。
二、案經桃園市政府警察局八德分局報告偵辦。
　　　　證據並所犯法條
一、上揭犯罪事實，業據被告林昕昱於警詢及偵訊時坦承不諱，
    復有酒精測定紀錄表、桃園市政府警察局舉發違反道路交通
    管理事件通知單各1份在卷可稽，被告犯嫌堪以認定。
二、核被告所為，係犯刑法第185條之3第1項第1款之公共危險罪
    嫌。又被告前有如犯罪事實欄所載論罪科刑及執行情形，有
    本署刑案資料查註紀錄表附卷可稽，其於有期徒刑執行完畢
    後，5年以內故意再犯本件有期徒刑以上之罪，為累犯，請
    審酌依刑法第47條第1項規定及司法院大法官解釋釋字第775
    號解釋意旨加重其刑。
三、依刑事訴訟法第251條第1項提起公訴。
　　此　致
臺灣桃園地方法院
中　　華　　民　　國　 110　　年　　11　　月　　22 　 日
　　　　　　　　　　　　　檢　察　官　楊挺宏
本件證明與原本無異 
中    華    民    國   110    年    11    月    26    日
                          書  記  官  盧憲儀
附記事項：
本件係依刑事訴訟法簡易程式辦理，法院簡易庭得不傳喚被告、
輔佐人、告訴人、告發人等出庭即以簡易判決處刑；被告、被害
人、告訴人等對告訴乃論案件如已達成民事和解而要撤回告訴或
對非告訴乃論案件認有受傳喚到庭陳述意見之必要時，請即另以
書狀向簡易法庭陳述或請求傳訊。
所犯法條：
中華民國刑法第185條之3
駕駛動力交通工具而有下列情形之一者，處 2 年以下有期徒刑
，得併科 20 萬元以下罰金：
一、吐氣所含酒精濃度達每公升零點二五毫克或血液中酒精濃度
    達百分之零點零五以上。
二、有前款以外之其他情事足認服用酒類或其他相類之物，致不
    能安全駕駛。
三、服用毒品、麻醉藥品或其他相類之物，致不能安全駕駛。
因而致人於死者，處 3 年以上 10 年以下有期徒刑；致重傷者
，處 1 年以上 7 年以下有期徒刑。
曾犯本條或陸海空軍刑法第 54 條之罪，經有罪判決確定或經緩
起訴處分確定，於五年內再犯第 1 項之罪因而致人於死者，處
無期徒刑或 5 年以上有期徒刑；致重傷者，處 3 年以上 10 年
以下有期徒刑。